最高法院刑事判決　　　　　　　　　　　　　　　八十八年度台上字第五六○九號
　　上　訴　人　甲○○
　　選任辯護人　張居德律師
右上訴人因違反毒品危害防制條例案件，不服台灣高等法院台中分院中華民國八十八
年七月二十八日第二審判決（八十八年度上訴緝字第一二三九號，起訴案號：台灣台
中地方法院檢察署八十六年度偵字第二五一四一號），提起上訴，本院判決如左：
    主  文
原判決撤銷，發回台灣高等法院台中分院。
    理  由
本件原判決認定上訴人甲○○基於販賣毒品海洛因營利之概括犯意，先於民國八十六
年十二月一日下午七時許，以其所有行動電話電池一個，內放置海洛因一包（含袋約
重一‧九公克），帶至台中巿中華路九十號前，以新台幣(下同)九千元之代價，出售
予蔡聯清（原審判決免刑確定）營利。復於同年月三日中午十二時十分許，以同一方
式，在上開地點，出售海洛因一包（含袋約重一‧九公克）予蔡聯清，收取九千元價
款營利。嗣蔡聯清於同日中午十二時五十分許，在台中巿仁美里仁美七巷五一號後門
口為警查獲，扣得其向上訴人所購得之前開海洛因二包，而供出上情，並帶同警方人
員於同日下午二時許，在台中市○○路九十號前查獲上訴人，扣得上訴人所有供其販
賣海洛因所用之行動電話電池一個，及放置於該行動電話電池內之其所有海洛因二包
（淨重五‧○六公克，純度百分之三十五‧三一，純質淨重一‧七九公克）等情。因
而撤銷第一審諭知上訴人無罪部分之判決，改判論處上訴人連續販賣毒品罪刑，固非
無見。
惟查：(一)、共同被告所為不利於己之陳述，固得採為其他共同被告犯罪之證據，但此
項不利之陳述，須無瑕疵可指，且就其他方面調查又與事實相符者，始得採為犯罪事
實之認定，若不為調查，而專憑該項供述即為其他共同被告犯罪事實之認定，顯與刑
事訴訟法第一百五十六條第二項之規定有違。原判決認定上訴人有連續販賣毒品之犯
行，無非以共同被告蔡聯清於八十六年十二月三日警訊中之陳述為主要論據，然為上
訴人所否認，且警訊之初上訴人即指稱蔡聯清欠伊二萬元而有糾紛等語（台灣台中地
方法院檢察署八十六年度偵字第二五一四一號偵查卷第十一頁）。而蔡聯清於警訊中
之供述，究僅係其片面之陳述，況同日檢察官初訊時，蔡聯清亦稱其毒品係向「張朝
陽」買的，因伊向上訴人借二萬元，上訴人逼債逼得很緊，伊很生氣才說是向上訴人
買的等語（同上偵查卷第二十一頁背面）；於第一審審理中更稱其毒品係向「朝陽」
所買，在警局說向「阿生」所買，「阿生」即「朝陽」，並非上訴人。因警察恐嚇要
辦伊販賣，及伊欠上訴人錢，上訴人向伊討債，當天約伊見面，尚未見面伊即被查獲
，於是就向警察說係向上訴人所買。又稱伊與上訴人是好朋友，有時互通有無拿來吸
食，當然知道上訴人毒品放在何處等語（第一審訴字卷第二十二頁背面、第三十頁正
面），核與其在警訊中供述購買海洛因之情形不符，究竟其所為之何項陳述係與事實
相符？尚未明瞭。原判決並未說明有關此部分證據取捨之依據及理由，亦未說明有何
補強證據可資證明蔡聯清在警訊中之陳述與事實相符，乃竟僅以其在警訊中之片面陳
述及上訴人將海洛因置於行動電話電池內與蔡聯清所述其放置海洛因處相符為主要論
據，認定上訴人有販賣毒品之犯行，尚嫌速斷，於法亦有未合。(二)、有罪之判決書，
對被告有利之證據不採納者，應說明其理由，為刑事訴訟法第三百十條第二款所明定
。故有罪判決書對於被告有利之證據，如不加採納，必須說明其不予採納之理由，否
則即難謂無判決不備理由之違誤。是事實審法院應於審判期日就被告否認犯罪所為有
利之辯解事項與證據，予以調查，而於有罪判決理由內詳加論列，否則率行判決，即
屬於法有違。被告始終否認有販賣毒品營利之情事，在第一審辯稱蔡聯清持有扣案之
毒品海洛因之純度為百分之四十‧六八，而伊持有被查扣之海洛因純度僅為三十五‧
三一，兩者純度已有不同，假設兩者純度相同，蔡聯清於警訊時稱被查扣毛重一‧九
公克該包海洛因係被查獲當天以九千元向「阿生」之男子購得（同上偵查卷第七頁背
面、第八頁正面），換算其每公克購入之價格為四千七百三十六元；而上訴人係每次
以一包三萬元之代價向綽號「阿典」之男子購得海洛因（同上偵查卷第十一頁正面）
，如以被查扣大包海洛因毛重三‧九公克計算，每公克購入之價格為七千六百九十二
元，上訴人根本不可能以較高價格購入海洛因後以較低之價格出售營利（第一審卷第
三十三頁）。原審對於上訴人此項有利之辯解，未予調查釐清，復未說明不予採取之
理由，遽認上訴人以每包海洛因（含袋重約一‧九公克）九千元之價格售予蔡聯清營
利，尚嫌速斷，亦有判決理由不備之違誤。上訴意旨指摘原判決不當，尚非全無理由
，應認有撤銷發回更審之原因。
據上論結，應依刑事訴訟法第三百九十七條、第四百零一條，判決如主文。
中      華      民      國    八十八    年      十      月      七      日
                              最高法院刑事第五庭
                                  審判長法官  董  明  霈
                                        法官  賴  忠  星
                                        法官  林  茂  雄
                                        法官  王  居  財
                                        法官  陳  宗  鎮
      右正本證明與原本無異
                                              書  記  官
中      華      民      國    八十八    年      十      月     十三     日
